【裁判字號】    96,訴,882
【裁判日期】    970306
【裁判案由】    分割共有物
【裁判全文】
臺灣彰化地方法院民事判決  96年度訴字第882號
原      告  乙○○
訴訟代理人  黃茂松律師
被      告  甲○○
                        62號.
被      告  丁○○
訴訟代理人  丙○○
上列當事人間為分割共有物事件，本院於民國97年2月21日言詞
辯論終結，判決如下
    主  文
兩造共有坐落彰化縣二水鄉○○段二二二之一地號、地目田、面
積二千三百零一平方公尺土地應分割為如附件彰化縣田中地政事
務所於民國九十七年一月十六日繪製之土地複丈成果圖所示：編
號A部分面積一千零二十三平方公尺分歸原告乙○○取得；編號B
部分面積六百三十九平方公尺分歸被告甲○○取得；編號C部分
面積六百三十九平方公尺分歸被告丁○○取得。
訴訟費用由兩造各依附表所示比例負擔。
    事  實
一、原告主張：坐落彰化縣二水鄉○○段二二二之一地號、地目
    田、使用分區為特定農業區農牧用地、面積2,301平方公尺
    土地（下稱系爭土地）為兩造所共有，各共有人應有部分如
    附表所示，兩造就系爭土地並無不分割期限之約定，亦無因
    物之使用目的不能分割之情形，惟兩造間無法達成協議為分
    割，為此訴請裁判分割。並同意被告丁○○所提彰化縣田中
    地政事務所於民國（下同）九十七年一月十六日製作之土地
    複丈成果圖所示分割方案。聲明：求為判決如主文所示。
二、被告部分：
（一）被告甲○○陳稱：同意原地分割，惟如依被告丁○○的分
      割方案，會拆到其所有之22年鐵皮屋。
（二）被告丁○○表稱：請求預留四米寬之外出道路供作通行使
      用，並提出如彰化縣田中地政事務所於97年1月16日繪製
      之土地複丈成果圖所示分割方案。
三、本院得心證之理由：
    (一)原告主張系爭土地為兩造所共有，應有部分各如附表所示
      ，且共有人間就系爭土地並無不分割期限之約定，系爭土
      地也無因物之使用目的不能分割之情形，惟迄今仍無法協
      議分割等語，業據其提出土地登記謄本、地籍圖謄本等件
      為證，且為被告所不爭執，是上開事實，堪信為真。
    (二)按各共有人，得隨時請求分割共有物，但因物之使用目的
      不能分割或契約訂有不分割之期限者，不在此限，又共有
      物之分割，依共有人協議之方法行之，分割之方法，不能
      協議決定者，法院得因任何共有人之聲請，命為下列之分
      配：(1)以原物分配於各共有人；(2)變賣共有物，以價金分
      配於各共有人，且以原物為分配時，如共有人中，有不能
      按其應有部分受分配者，得以金錢補償之，民法第823條
      第1項、第824條分別規定甚明。從而，原告依據上開規定
      請求判決分割系爭土地，即無不合，應予准許。
    (三)本院至現場履勘結果，系爭土地之地目為田，使用分區為
      特定農業區，屬於農牧用地，地形略呈長條弧形狀，其上
      有被告甲○○之地磅及平房兩棟，被告丁○○之鐵架造建
      物一棟，以及系爭土地三面臨路，其中北邊僅能通行機車
      ，南邊能通行車輛，無路名，西側係員集路，東側係圳溝
      等情，業經本院會同彰化縣田中地政事務所測量人員勘測
      屬實，此有本院勘驗筆錄、彰化縣田中地政事務所96年11
      月8日之土地複丈成果圖在卷可稽。次查，被告甲○○所
      提分割方案，原告受分配所得面積較應有部分比例可得面
      積足足減少174平方公尺，且分配予被告丁○○之北邊位
      置，僅於旁側可通行機車之通道，卻無法讓汽、貨車輛出
      入，已妨礙被告丁○○對分配土地之利用，又被告丁○○
      、甲○○之應有部分比例相同，被告甲○○分配位置占去
      面側臨員集路部分，亦有所不公，足見被告甲○○上開方
      案，實非允當。至於被告丁○○提出如附表所示方案，分
      配面積符合兩造應有部分比例，且已改善上開土地不利之
      處，使被告丁○○分配北邊位置土地，尚有寬約四公尺之
      通道可得通行，對整體土地利用及經濟價值提升均有助益
      ，原告訴訟代理人於本院表示同意採用被告丁○○提出如
      附表所示方案，是以本院認為如附表所示之分割方案，尚
      非不可採取。惟原告分配南邊位置之土地，佔據面臨西側
      員集路部分面寬大部分，土地價值似較高，且本院詢問兩
      造是否送請鑑定土地價格一節，然兩造均於本院當庭表示
      不需送請鑑價等語（參見本院97年2月21日筆錄第2頁），
      因此本院視以兩造對於所分配土地不為互補土地價值差額
      之主張，爰判如主文第1項所示。
四、訴訟費用負擔之依據：民事訴訟法第78條、第85條第1項但
    書。
中    華    民    國    97    年    3     月    6    日
                    民事第二庭  法  官    張德寬
附件：彰化縣田中地政事務所於97年1月16日繪製之土地複丈成
      果圖。
附表：
┌────┬──────────┬──────────┐
│共有人  │應有部分比例        │訴訟費用負擔比例    │
├────┼──────────┼──────────┤
│乙○○  │36分之16            │1/2                 │
├────┼──────────┼──────────┤
│甲○○  │36分之10            │1/4                 │
├────┼──────────┼──────────┤
│丁○○  │36分之10            │1/4                 │
└────┴──────────┴──────────┘
以上正本係照原本作成。
如對判決上訴，應於判決送達後20日內向本院提出上訴狀。
中    華    民    國    97    年    3     月    6    日
                            書記官  魏淑美


司法院資訊處製作；財團法人民間司法改革基金會備份。
